【裁判字號】    90,易,1957
【裁判日期】    900903
【裁判案由】    贓物
【裁判全文】
臺灣臺中地方法院刑事判決                          九十年度易字第一九五七號
    公  訴  人  台灣台中地方法院檢察署檢察官
    被      告  甲○○
右列被告因贓物案件，經檢察官提起公訴（八十九年度偵字第一八九二五號），本院
判決如左：
    主  文
甲○○收受贓物，處拘役參拾日，如易科罰金，以參佰元折算壹日。
    事  實
一、甲○○於民國八十九年八月間，在台中市○○○路一二七號其妹開設之車行，明
    知友人「阿樹」交付之丁○○之無照片身分證（於八十九年三月間在台中縣豐原
    市遺失）、乙○○之無照片駕駛執照（於八十九年四月二十八日在台中市○○鎮
    ○○路遺失）、戊○○之身分證（於八十九年七月中旬在台中市○○○街遺失）
    、丙○○之無照片身分證（於八十九年八月間在台中市○○路遺失），均係來源
    不明之贓物，竟仍收受之。嗣於八十九年八月二十九日十二時二十分許，在上址
    為警循線查獲。
二、案經台中市警察局移送臺灣臺中地方法院檢察署檢察官偵查起訴。
    理  由
一、訊據被告甲○○坦承收受前開被害人丁○○、乙○○、戊○○及丙○○之前開證
    件，惟否認有何收受贓物犯行，辯稱：丁○○、乙○○、丙○○之證件係「阿樹
    」交給我，要教我如何辨別證件真假，因我開設租車行，預防有人拿假證件來租
    車，另綽號「鏝頭」之人說戊○○欠他錢用身分證抵押，「鏝頭」拿戊○○身分
    證給我，請我幫忙找戊○○云云。經查前開證件係被害人丙○○、戊○○、丁○○及乙○○於前揭時地遺失等情，分別經證人即被害人丙○○於警訊、戊○○於
    警訊及本院審理時、丁○○於警訊、乙○○於警訊時證述明確，復有贓物認領保
    管單四紙附卷可稽，戊○○於本院審理時更進一步結證稱：伊不認識「鏝頭」，
    亦未將身分證抵押他人，身分證確實是遺失等語。又被告於警訊時稱：「查扣的
    乙○○駕照、戊○○、丙○○、丁○○三人身分證是一個綽號『阿樹』的人交給
    我的。」等語，核與其於偵訊時自承：「我開汽車出租，是一位綽號『阿樹』之
    人，在八十九年八月間拿到台中市○○○路一二七號車行給我。」等語相符，被
    告於本院審理時改稱其中戊○○身分證是鏝頭交付云云，與其前開陳述不一。至
    於證人黃廉育於本院審理時雖結證稱：「我在漢口路阿水泡沬紅茶店遇到被告，
    還有另一個人，我有看到另一個人拿身分證給被告，好像是欠被告錢....，我沒
    有注意到那身分證是何人的。」等語，惟查黃廉育之證詞僅能證明曾有人拿身分
    證給被告，無法證明該身分證是何人的身分證，又被告無法提供「阿樹」姓名年
    籍資料，被告果受「阿樹」委託替「阿樹」找到戊○○，如何連絡「阿樹」﹖再
    被告於警訊陳稱：「於八十九年八月二十八日十二時許，我在台中市○○○路一
    二七號顧店，看見警方人員進來，我跑到三樓時被查扣到的物品及他人證件放置
    於小箱子內，到三樓陽台往外丟，被警方查扣到。」等語，於本院審理時稱：「
    我怕那些東西有問題，我才把東西從三樓往下丟。」等語，可見被告知悉前開證
    件係來源不明之贓物，否則何以遇警搜索時急於處理該證件﹖況證件上即使無照
    片，亦非可任意取得，且無照片之張數高達三張，是被告對於前開證件，自有贓
    物之認識。被告前開所辯，顯係卸責之詞，無法採信，其犯行堪以認定。
二、核被告所為，係犯刑法第三百四十九條第一項之收受贓物罪。被告一收受行為，
    同時同地收受四件贓物，侵害被害人四人法益，為想像競合犯，應論以一罪。爰
    審酌被告收受贓物係為辨識之動機，手段尚稱和平，所得價值非鉅，犯後否認犯
    行，犯後態度尚稱良好等一切情狀，量處如主文所示之刑。另被告行為後，刑法
    第四十一條業於九十年一月十日修正公布，同年月十二日生效，修正後刑法第四
    十一條第一項前段規定「犯最重本刑為五年以下有期徒刑以下之刑之罪，而受六
    個月以下有期徒刑或拘役之宣告，因身體、教育、職業、家庭之關係或其他正當
    事由，執行顯有困難者，得以一元以上三元以下折算一日，易科罰金。」，修正
    前刑法第四十一條規定「犯最重本刑為三年以下有期徒刑以下之刑之罪，而受六
    個月以下有期徒刑或拘役之宣告，因身體、教育、職業、家庭之關係，執行顯有
    困難者，得以一元以上三元以下折算一日，易科罰金。」，比較新舊法結果，以
    新法較有利於行為人，本件自應適用裁判時之法律即修正後刑法第四十一條第一
    項前段之規定，就被告所宣告之刑併為諭知易科罰金之折算標準。
據上論斷，應依刑事訴訟法第二百九十九條第一項前段，刑法第二條第一項前段、第
三百四十九條第一項、第五十五條、修正後刑法第四十一條第一項前段，罰金罰鍰提
高標準條例第一條前段、第二條，判決如主文。
中      華      民      國      九十      年      九    月    三        日
                                        法  官  林  郁  婷
右正本證明與原本無異。
如不服本判決，應於送達後十日內向本院提出上訴狀 （須附繕本） ，上訴於台灣高
等法院台中分院。
                                        書記官
中      華      民      國      九十      年      九    月    三        日
附錄論罪科刑法條
刑法第三百四十九條第一項
收受贓物者，處三年以下有期徒刑、拘役或五百元以下罰金。


司法院資訊處製作；財團法人民間司法改革基金會備份。
